臺北高等行政法院判決　　　　　　　　　　　　　　　九十二年度簡字第五八六號
　　原　　　告　甲○○
　　被　　　告　財政部台北市國稅局
　　代　表　人　張盛和（局長）
右當事人間因綜合所得稅事件，原告不服財政部中華民國九十二年七月二十九日台財
訴字第○九二○○三九九五三號訴願決定，提起行政訴訟，本院判決如左：
　　主  文
原告之訴駁回。
訴訟費用由原告負擔。
　　事  實
一、事實概要：原告民國九十年度綜合所得稅結算申報，列報其本人、母陳蔡梅枝、
    其他親屬陳柏凱及陳顥云等四人之免稅額新台幣（下同）三三三、○○○元，被
    告初查以其列報其他親屬陳柏凱當年度已滿二十歲，不符合受扶養之規定，否准
    認列該部分之免稅額七四、○○○元，核定免稅額為二五九、○○○元。原告不
    服，申請復查未獲變更，提起訴願亦遭決定駁回，遂提起行政訴訟。
二、兩造聲明：
　(一)原告聲明：訴願決定及原處分均撤銷（依起訴狀載意旨）。
　(二)被告聲明：駁回原告之訴。
三、兩造之陳述：
　(一)原告主張之理由：
    被告以不符所得稅法第十七條第一項第一款第四目規定為由，認原告不得將其二
    弟陳超哲之子陳柏凱（即原告之侄，年滿二十歲，尚在就學）列為扶養親屬。惟
    原告自七十二年起即與陳超哲共同生活，七十八年接父母同住，嗣陳超哲失業，
    家中生計均由原告負擔，多年來陳超哲子女之生活費與教育費亦均由原告支付。
    所得稅法有關納稅義務人其他親屬或家屬，合於民法第一千一百一十四條第四款
    及第一千一百二十三條第三項規定，未滿二十歲，確係受納稅義務人扶養者，得
    申報為扶養親屬之規定未盡周延。蓋親生子女年滿二十歲若尚在學，父母可將其
    列為扶養親屬，而父母無力扶養之子女滿二十歲，雖尚在學，其他親屬縱有扶養
    之實亦不得列為扶養親屬，實悖於情理。
  (二)被告主張之理由：
    1.原告辦理九十年度綜合所得稅結算申報，列報扶養其弟陳超哲君之子陳柏凱之
      其他親屬免稅額七四、○○○元；經被告以系爭受扶養人已滿二十歲，不符合
      所得稅法之規定，而否准認列系爭免稅額七四、○○○元。
    2.原告主張系爭受扶養其他親屬陳柏凱為其侄，其父母離異，十餘年來與原告同
      居一家，待之如同親子，且所得稅法規定扶養二十歲以下之其他親屬始有免稅
      額減除之適用，觀其免稅額之立法意旨，顯係立法不周延所致，應准扣除系爭
      免稅額云云。按納稅義務人之其他親屬，合於民法第一千一百十四條第四款及
      同法第一千一百二十三條第三項之規定「未滿二十歲或滿六十歲以上無謀生能
      力」，確受納稅義務人扶養者，得自個人綜合所得額中減除受扶養親屬免稅額
      ，為所得稅法第十七條第一項第一款第四目所明定。經查原告申報之系爭受扶
      養其他親屬陳柏凱於六十八年出生，至九十年度已滿二十歲，由原告列報扶養
      親屬免稅額，顯不合所得稅法有關個人綜合所得稅扶養其他親屬「免稅額」須
      未滿二十歲之規定，被告否准原告認列系爭免稅額七四、○○○元，徵諸所得
      稅法第十七條第一項第一款第四目之規定，並無不合。
　　理  由
一、按「按前三條規定計得之個人綜合所得總額，減除左列免稅額及扣除額後之餘額
    ，為個人之綜合所得淨額：一、免稅額：納稅義務人按規定減除本人、配偶及合
    於左列規定扶養親屬之免稅額。．．．（四）納稅義務人其他親屬或家屬，合於
    民法第一千一百十四條第四款及第一千一百二十三條第三項之規定，未滿二十歲
    或滿六十歲以上無謀生能力，確係受納稅義務人扶養者。但受扶養者之父或母如
    屬第四條第一款及第二款之免稅所得者，不得列報減除。」為行為時所得稅法第
    十七條第一項第一款第四目所明定。
二、原告九十年度綜合所得稅結算申報，列報其本人、母陳蔡梅枝、其他親屬陳柏凱
    及陳顥云等四人之免稅額新台幣（下同）三三三、○○○元，被告以其列報其他
    親屬陳柏凱當年度已滿二十歲，不符合受扶養之規定，否准認列該部分之免稅額
    七四、○○○元，訴願決定予以維持，揆諸首開規定，並無不合。原告雖主張陳
    柏凱為其二弟陳超哲之子，多年來均共同生活，陳超哲失業在家，家中生計均由
    原告負擔，陳超哲子女之生活費與教育費亦均由其支付，所得稅法有關納稅義務
    人其他親屬或家屬，合於民法第一千一百一十四條第四款及第一千一百二十三條
    第三項規定，未滿二十歲，確係受納稅義務人扶養者，得申報為扶養親屬之規定
    未盡周延，且悖於情理云云。惟查陳柏凱係六十八年出生，至九十年度已滿二十
    歲，原告列報扶養親屬免稅額，顯與前述所得稅法有關個人綜合所得稅扶養其他
    親屬免稅額須未滿二十歲之規定不符，被告依法否准認列，並無違誤。至於所稱
    所得稅法規定是否周延，則屬立法考量之問題，原告主張無可採。從而原處分及
    訴願決定均無違誤，原告仍執前詞聲請撤銷，為無理由，爰不經言詞辯論予以駁
    回（本件適用簡易訴訟程序）。
三、據上論結，本件原告之訴為無理由，依行政訴訟法第二百三十三條第一項、第九
    十八條第三項前段，判決如主文。
中　　　華　　　民　　　國　　九十三　　年　　　二　　　月　　　三　　　日
                 臺 北 高 等 行 政 法 院   第 三 庭
                                   法  官  楊莉莉
右為正本係照原本作成。
本件以訴訟事件所涉及之法律見解具有原則性者為限，始得於本判決送達後二十日
內向本院提出上訴狀並表明上訴理由，如已於本判決宣示後送達前提起上訴者，應
於判決送達後二十日內補具上訴理由（均按他造人數附繕本），且經最高行政法院
許可後方得上訴。
中　　　華　　　民　　　國　　九十三　　年　　　二　　　月　　　三　　　日
            　　　　 　    　      書記官  王俊權
